臺灣臺北地方法院民事判決
111年度再易字第21號
再審原告    張怡和  
再審被告    逸仙居社區管理負責人王玉雲

上列當事人間請求給付管理費件，再審原告對民國111年3月30日
本院109年度簡上字第215號確定判決，提起再審之訴，本院判決
如下：
    主      文
再審之訴駁回。
再審訴訟費用由再審原告負擔。
    理      由
一、按再審之訴，應於30日之不變期間內提起；前項期間，自判
    決確定時起算，判決於送達前確定者，自送達時起算，民事
    訴訟法第500條第1項、第2項前段定有明文。查本院於民國1
    11年3月30日所為之109年度簡上字第215號判決（下稱原確
    定判決）屬不得上訴第三審之判決，於宣示時之111年3月30
    日已告確定，又原確定判決係於111年4月14日寄存送達再審
    原告，於同年月24日發生送達效力，再審原告於同年5月9日
    提起本件再審之訴，有送達證書及民事再審狀上本院收文戳
    章可稽（見本院卷第7、45頁），是本件再審之訴未逾30日
    之不變期間，合於前揭規定，先予敘明。
二、再審之訴意旨略以：
(一)訴外人鄭延壽曾就再審原告積欠104年5月1日至107年2月28
    日之逸仙居社區管理費，提起給付之訴，經本院以107年度
    北簡字第11332號判決駁回在案，並因撤回上訴而確定，是
    再審被告提起原確定判決之訴訟，違背民事訴訟法第263條
    第2項之規定重複起訴，原確定判決有民事訴訟法第496條第
    1項第1款、第12款、第13款及同法第497條之再審事由。
(二)再審被告於原確定判決之第一審訴訟程序中，未依法承受訴
    訟，違反最高法院76年度第10次民事庭會議決議：「民事訴
    訟為法院、原告與被告間成立之三面關係，苟缺其一，訴訟
    關係即無由成立；於訴訟進行中，當事人之一造死亡，在其
    法定承受訴訟人承受訴訟以前，並無受裁判之對象，故第三
    審法院不得逕行裁判。」，原確定判決有民事訴訟法第496
    條第1項第1款之再審事由。
(三)原確定判決認定訴外人李聰結有權召開逸仙居社區於104年4
    月30日召開之104年臨時區權人會議（下稱系爭臨時區權人
    會議），違反公寓大廈管理條例第29條第5項、社區規約第5
    條第1項、第3條第1項之規定，原確定判決有民事訴訟法第4
    96條第1項第1款之再審事由。
(四)原確定判決認定系爭臨時區權人會議決議之管理費計算方式
    合法，違反民法第56條第1項、公寓大廈管理條例10條第2項
    及社區規約第8條第2項後段「未規定者，各區分所有權人應
    按其共有之應有部分比例分擔之」等規定，有消極不適用法
    規之錯誤，系爭臨時區權人決議自始無效，原確定判決有民
    事訴訟法第496條第1項第1款、第13款及同法第497條之再審
    事由。且原確定判決認定「逸仙居社區區權人會議為明確管
    理費分擔，排除部分區權人疑慮，再於107年12月1日第17屆
    區權人會議（下稱系爭第17屆區權人會議）再度追認通過10
    4年4月30日臨時會議所通過之管理費計算方式，並溯及自10
    4年5月開始計收」，然系爭第17屆區權人會議係偽造或變造
    者，業經時任再審被告管理負責人鄭延壽於107年12月10公
    告：「系爭第17屆區權人會議區權比未達半數而流會」（下
    稱系爭公告），是系爭第17屆區權人會議顯不存在，遑論會
    議中追認決議之內容。系爭第17屆區權人會議並無合法決議
    內容可資原確定判決所憑，原確定判決有民事訴訟法第496
    條第1項第9款、第13款及同法第497條之再審事由。
(五)原確定判決有不適用法規之顯然錯誤，再審原告縱有給付管
    理費之義務，亦因再審被告至今無法計算適法金額而不能為
    給付，應適用民法第255條之規定，認係不可歸責於再審原
    告之事由致給付不能者，再審原告對該管理費及遲延利息均
    免給付義務，是原確定判決有民事訴訟法第496條第1項第13
    款及同法第497條之再審事由。
(六)爰依民事訴訟法第496條第1項第1款、第9款、第12款、第13
    款，及同法第497條之規定提起再審之訴，並聲明：㈠原確定
    判決廢棄。㈡駁回再審被告之訴等語。
三、經查：
(一)再審原告雖主張原確定判決違反民事訴訟法第263條第2項之
    規定重複起訴；未經再審被告承受訴訟，違反最高法院76年
    度第10次民事庭會議決議；認定訴外人李聰結有權召開系爭
    臨時區權人會議，違反公寓大廈管理條例第29條第5項、社
    區規約第5條第1項、第3條第1項之規定；系爭臨時區權人會
    議決議之管理費計算方式，違反民法第56條第1項、公寓大
    廈管理條例10條第2項及社區規約第8條第2項後段等規定，
    而有民事訴訟法第496條第1項第1款、第12款、第13款及同
    法第497條之再審事由。然查，再審原告所指上開事由均為
    其於原確定判決審理中執為抗辯之事由，業經原確定判決審
    認各節後依卷內證據認定事實適用法律得出判決結論，並已
    於原確定判決理由中就上開各節認定事實後適用法律之結果
    詳述甚明，再審原告仍執相同理由提起再審，無非係對原確
    定判決認定之事實再為爭執，並非確為指摘原確定判決適用
    法規顯有錯誤，亦與同一訴訟標的在前已有確定判決或和解
    、調解或得使用該判決或和解、調解者、當事人發現未經斟
    酌之證物或得使用該證物者，或就足影響於判決之重要證物
    漏未斟酌等情無涉，不符民事訴訟法第496條第1項第1款、
    第12款、第13款及同法第497條之再審事由，再審原告此部
    分主張，顯無理由。
(二)再審原告雖主張系爭第17屆區權人會議係偽造或變造者，原
    確定判決有民事訴訟法第496條第1項第9款、第13款及同法
    第497條之再審事由。然查，系爭第17屆區權人會議縱有區
    權比未達半數而流會之情形，亦僅係系爭第17屆區權人會議
    之決議方法或程序有瑕疵之問題，無涉證物之偽造或變造，
    與民事訴訟法第496條第1項第9款之再審事由無涉；況再審
    原告亦未就上開偽造或變造之事實，經宣告有罪判決確定乙
    節為表明或舉證，自與同條第2項規定之要件不合。且民事
    訴訟法第496條第1項第13款所謂「當事人發現未經斟酌之證
    物或得使用該證物」，是指在前訴訟程序事實審言詞辯論終
    結前已存在之證物，當時不知有該證物，其後始知之，或雖
    知有該證物存在，但因故不能使用，其後始得使用而言。且
    除當事人發現未經斟酌之證物或得使用該證物者外，尚須以
    該證物如經斟酌，當事人可受較有利益之裁判為要件，如該
    證物縱加斟酌，仍不能認為當事人可受較有利之裁判者，即
    難認再審之訴為有理由（最高法院81年度台上字第2727號民
    事裁判參照）。又民事訴訟法第497條所謂「就足影響於判
    決之重要證物，漏未斟酌」，於簡易訴訟程序係指於簡易訴
    訟程序之第二審言詞辯論終結前，已經存在並已為聲明之證
    據，然未經原確定判決加以斟酌，或忽視當事人聲明之證據
    而不予調查，或就依聲請或依職權調查之證據未為判斷而言
    ，且須以該項證物如經斟酌，原確定判決將不至為如此之論
    斷為必要，若縱經斟酌亦不足影響原確定判決之內容，或原
    確定判決曾於理由中說明其為不必要之證據者，均與本條規
    定之要件不符。而查，系爭第17屆區權人會議，係於原確定
    判決審理中已經存在並已為當事人聲明之證據，業經原確定
    判決加以斟酌，自無民事訴訟法第496條第1項第13款或同法
    第497條之再審事由。而再審原告所提再證3號即系爭公告，
    並無證據證明係於原確定判決審理中已經當事人聲明而未經
    原確定判決加以斟酌之證據；又系爭公告之日期為107年12
    月10日，經再審原告自承拍攝於107年12月11日（見本院卷
    第37頁），屬於原確定判決審理終結前已存在之證物，再審
    原告並未舉證證明其當時不知有該證物，其後始知之，或雖
    知有該證物存在，但因故不能使用，其後始得使用之情況；
    且原確定判決係以系爭臨時區權人會議所通過之管理費計算
    方式作為本案認事用法之依據，系爭第17屆區權人會議僅係
    再度「追認」通過系爭臨時會議所通過之管理費計算方式，
    是系爭公告縱使經法院斟酌，亦不足影響原確定判決之內容
    ，再審原告仍無從獲得較有利之裁判，再審原告執此提起再
    審，自無理由。
(三)再審原告雖主張原確定判決有前開不適用法規之顯然錯誤，
    是應適用民法第255條之規定，再審原告對管理費及遲延利
    息均免給付義務，因認原確定判決有民事訴訟法第496條第1
    項第13款之再審事由等語。然查，原確定判決並無再審原告
    前開所指不適用法規之情形，已如前述，自無再審原告所指
    應適用民法第255條之規定免除其對管理費及遲延利息之給
    付義務等情，亦與所指摘民事訴訟法第496條第1項第13款之
    再審事由無涉，且要件不符，再審原告此部分主張，亦無理
    由。
(四)從而，再審原告上開之主張均顯無理由，依民事訴訟法第50
    2條第2項，爰不經言詞辯論，逕以判決駁回之。
四、據上論結，本件再審之訴顯無理由，依民事訴訟法第502條
    第2項、第78條，判決如主文。　　　　　 
中　　華　　民　　國　　111 　年　　8 　　月　　29　　日
                  民事第一庭  審判長法　官  賴錦華　
　　　　　　　　　                  
　　　　　　　　　　　　　　　　　　法　官  熊志強
  
                                    法　官　呂俐雯
以上正本係照原本作成。
本判決不得上訴。
中　　華　　民　　國　　111 　年　　8 　　月　　29　　日
                                書記官　吳芳玉